臺灣高等法院臺中分院刑事裁定　　　　　　　　　　　　九十一年度交抗字第六號
　　抗　告　人
　　即受處分人　甲○○
右列抗告人因違反道路交通管理處罰條例案件，不服臺灣南投地方法院中華民國九十
年十二月十三日裁定（九十年度交聲字第七○號）提起抗告，本院裁定如左：
    主      文
抗告駁回。
    理      由
一、按汽車行駛於道路上，其汽車駕駛人或前座乘客未繫安全帶者，處駕駛人新臺幣
    一千五百元罰鍰，道路交通管理處罰條例第三十一條第一項定有明文。
二、本件抗告人即受處分人甲○○（以下簡稱為受處分人）之抗告理由略以：受處分
    人於民國（下同）九十年九月三日晚間九時五十分許，自交通部中部辦公室下班
    ，駕駛所有車牌號碼ＲＧ七八九八號自用小客車，行經中正路省資料館前，適逢
    中興分局中興派出所員警辦理道路臨檢，受處分人依規定停車受檢，惟因未攜帶
    行車及駕照，於找尋身分證時略有遲延，引起員警不悅，該臨檢員警隨即要求受
    處分人下車等一下，但未說明用意，卻逕自走至省資料館警衛室窗口開立罰單，
    逕列違規事由為「未繫安全袋行駛公路」而為舉發，惟受處分人並無該違規事實
    ，故當場異議，要求該警員舉證說明，但該警員卻拒不說明或舉證，受處分人因
    而拒絕簽名。嗣經受處分人向南投縣警察局督察室申訴，該分局警員岳慶祥曾去
    電告知受處分人：取締之廖姓警員坦承未看見伊有違規情形等語。詎於原審審理
    中岳姓警員礙於同事情誼，未能說出實情，而受處分人又未能提供前揭談話內容
    錄音帶為證，致原審法院不予採信。惟事實上受處分人當日確無未繫安全帶之違
    規事由，且當日晚間視線不良，執勤之廖姓及洪姓警員不可能於距受處分人停車
    處三至五公尺之距離點，看見受處分人因見警方臨檢才即時扣上安全帶，渠等於
    原審作證時證詞反覆，明顯說謊，且有串供之虞，未可採信，況舉發單記載未繫
    「安全袋」，現行交通法規並無此項規定，警方舉證嚴重錯誤，且警員就其違規
    事實、攔檢過程皆未充分舉證，詳細說明其違規事由，原審法院駁回受處分人之
    異議聲明，殊有不當，為此依法提起抗告等情。
三、惟查：本件受處分人於前揭時、地駕駛前揭自用小客車，確未繫上安全帶，嗣係
    遇警臨檢始即時拉上安全帶，致遭警掣單舉發等情，業據證人即當場查獲掣單之
    南投縣警察局中興分局中興派出所警員廖志銘於原審法院到庭證述：「他當天確
    實沒有繫安全帶，我們才在省資料館中正路前面攔下他」、「當時有用一個車道
    專門檢查駕駛有無繫安全帶，只對沒有繫安全帶的車子欄下，如果有繫安全帶就
    讓它通行」、「我在距離三、五公尺前就看見他沒有繫安全帶，直到看到我們他
    才繫上，我們攔下他時，他已經繫上安全帶」等語綦詳。另證人即當天與警員廖
    志銘共同執勤之警員洪祟正亦於原審法院到庭結證稱：「我們在省政資料館前路
    口執行專案未繫安全帶之勤務，異議人（即受處分人）看到我們攔檢，因為他未
    繫安全帶，看到我們才繫安全帶，我跟廖志銘警員都有看到」、「（問：在多遠
    的距離看到異議人未繫安全帶？）距離約三至五公尺」、「（我們執行勤務）是
    站在一起」、「不可能看錯」等語明確。上開執勤之警員廖志銘、洪崇正與受處
    分人並未結怨，其所為之上揭舉發自無隨意誣陷之虞，其證詞之真實，應堪採信
    。否則執勤警員若果真欲蓄意誣陷受處分人，依受處分人自承：其當天並未攜帶
    行車執照及駕駛執照，則前揭警員大可一併舉發其未帶證照之違規事由，為何單
    列未繫安全帶之違規事由？又受處分人雖辯稱：警員岳慶祥曾打電話告知伊，廖
    志銘曾坦承未見到受處分人違規等情。但據原審法院傳訊證人即警員岳慶祥結果
    ，其已到庭證述：「（問：你是否有打電話給異議人？）沒有，是他打電話給督
    察室」、「（問：假如廖警員跟你說異議人有繫安全帶，但是堅持要開舉發單，
    你的職權是否要糾正他或是跟上級報告？）這樣子我們一定會叫他寫報告」、「
    異議人如果有申訴，我當然要處理，我沒有偏頗任何一方」等語明確。核無受處
    分人所指謫之情形。受處分人空言指謫原審法院為此項調查時，查證方法有所不
    當，或指謫原審法院要求其提供談話內容之錄音帶為證係違反常理及經驗法則等
    情，遂認原審法院裁定不當，尚無可採信。再受處分人所辯，警員等人因有同事
    之誼，而有串供或說謊之虞，僅係空言指責，並無實證以佐其說，亦不足採信。
    至舉發單上警員所書寫之「安全袋」，係「安全帶」之筆誤，此情應甚明顯，此
    於本件違規事實之認定與舉發，並不生影響。本件上開違規事實，因受處分人拒
    絕簽名，經警以逕行舉發方式為之，有違規通知單一紙在卷足稽。而交通警員掣
    單舉發違反道路交通管理處罰條例所列之違規事實，本質上為行政處分，係公務
    員基於職務上權力，依法就特定之具體事件所為具公法上效果之單方行政行為。
    基於公務員為公法上行為具有公信力之原則，該行政行為當可被推定為真正，其
    據以依法處分之事實認定亦為正確無誤，此與民事訴訟法第三百五十五條第二項
    規定「文書依其程式及意旨得認作公文書者，推定其為真正」之情形相同。本此
    公信原則，乃立法者賦予行政機關制定違反道路交通事件統一裁罰標準及處理細
    則，使執勤警員得當機處分（如該細則第二十三條）以達其維護交通秩序、安全
    之行政目的。反之，若謂公務員一切行政行為均需預留證據以證其實，則國家行
    政勢必窒礙難行。據此，刑事訴訟法就犯罪證據有關規定中，與屬於行政秩序罰
    之交通違規裁罰本質不合之部分，自不在準用之列。從而，本件受處分人既未能
    提出證據為有利之證明，本件復查無何證據足認執勤員警有捏造事實違法取締之
    情事，則其本於維護交通秩序、安全之職責所為舉發，自應受到合法、正確之推
    定。是受處分人前開所辯，尚難採信。原處分機關依據前揭違規單之記載，援引
    首開規定，對受處分人裁處罰鍰新台幣一千五百元並無不當。受處分人仍以前開
    情詞提起抗告，指謫原審裁定不當，其抗告為無理由，應予駁回。
四、據上論斷，應依道路交通案件處理辦理辦法第二十六條，刑事訴訟法第四百十二
    條，裁定如主文。
中      華      民      國　    九十一     年     三      月   二十七 　日
                                臺灣高等法院臺中分院刑事第三庭
                                      審判長法  官　陳　朱  貴
                                            法　官  胡　忠　文
                                            法　官　廖　柏　基
右正本證明與原本無異。
不得再抗告。
                                            書記官　詹  錫　朋
中      華      民      國　    九十一     年     三      月   二十八 　日
                                                                        Ｒ
